【裁判字號】    90,上易,2019
【裁判日期】    900720
【裁判案由】    傷害
【裁判全文】
臺灣高等法院刑事判決                            九十年度上易字第二一九號
    上  訴  人
    即  被  告  乙○○
    選任辯護人  林鳳秋
                張家琦
右上訴人因傷害案件，不服臺灣士林地方法院八十九年度易字第五三五號，中華民國
九十年三月二十九日第一審判決（起訴案號：臺灣士林地方法院檢察署八十九年度偵
字第五九五號）提起上訴，本院判決如左：
    主  文
原判決撤銷。
乙○○共同連續傷害人之身體，處有期徒刑月，如易科罰金，以佰元折算壹日。
    事  實
一、乙○○因懷疑甲○○唆使陳金田至其住處撒冥紙，竟於民國（下同）八十八年十
    一月十三日下午六時三十分許（起訴書誤載為晚間七時許），獨自一人先行前往
    台北市北投區○○○路○段三十巷四號之甲○○住處與之理論，旋聯絡十餘名已
    滿十八歲年籍、姓名不詳之男子騎乘機車前來，乙○○即與前開十餘名男子共同
    基於普通傷害之概括犯意，由乙○○率先揮拳毆打甲○○之臉頰，甲○○之子丙○○見狀隨即向前攔阻，此際前開十餘名男子受乙○○之指使，即徒手圍毆丙○○，乙○○並與上開數名男子共同毆打甲○○，致甲○○受有右足、背擦傷及上
    唇撕裂傷等傷害，而丙○○則受有頭部外傷及右頸瘀傷等傷害。
二、案經甲○○、丙○○訴由台北市警察局北投分局報請台灣士林地方法院檢察署檢
    察官偵查起訴。
    理  由
一、訊據上訴人即被告乙○○固坦承於前開時、地與甲○○發生口角之情不諱，惟矢
    口否認前揭傷人犯行，辯稱：伊並無與他人共同毆打甲○○及丙○○，是日伊反
    遭甲○○夥同其妻、兒攻擊，且甲○○謊稱其受有左股骨折缺血性壞死之傷害，
    惟該傷勢乃甲○○之宿疾並非伊所造成，甲○○以虛假之傷勢提出告訴，顯係蓄
    意栽贓云云。然查：
（一）前揭犯罪事實業據告訴人甲○○及丙○○於警訊、偵查及原審調查中指訴綦詳
      ，核與證人陳明順及趙阿蘭證述之情節相符，惟被告以甲○○左股骨折缺血性
      壞死應屬宿疾，非其傷害所致等詞置辯，經查：甲○○受有左股骨折缺血性壞
      死之傷害應屬宿疾，並非案發當日遭被告等人毆打所致乙節，經原審函詢新光
      吳火獅紀念醫院，據覆：甲○○於八十八年七月十六日、同年十一月十七日先
      後兩次至本院就醫皆診斷為左側股骨頭缺血性壞死，造成該病之原因有過渡飲
      酒、使用類固醇、外傷、減壓及不明原因等，至於該病患之原因為何，則無法
      推測，但依病人所述入院前兩週遭人圍毆，應與此無關等語明確。故被告於此
      之辯解，應堪採信，合先指明。
（二）次查，告訴人甲○○於原審訊問時，供稱：被告看到青少年來後，就一拳打到
      我臉上，青少年架住我的手，被告勒住我的脖子（見原審八十九年八月七日訊
      問筆錄）等語，雖與證人張俊文證述：我們出來看時，就看到幾位青少年架住
      甲○○，被告以拳頭毆打他的臉等證詞，雖對犯罪情節、現場狀況，陳述不一
      ，然審酌一般人對於特定事件中關於特定細節之記憶，每每因時日經過而日趨
      模糊，然此細節部分之岐異，尚無礙於主要情節之認定，不足完全推翻甲○○
      之指述及證人張俊文證言之證據力，非可據為有利被告之認定，渠等前後指述
      雖未盡相同，惟被害人之指述（或證人之證述）有部分前後不符，究以何者為
      可採，法院原得本於調查證據之結果自由判斷，非謂一有不符或矛盾，即逕認
      其全部均不足採，尤其關於行為之動機、手段、結果等細節方面，被害人難免
      因個人之特定因素，故予誇大、渲染，但只要其對基本事實之陳述，與真實性
      無礙時，該部分之陳述仍非不得採信。故甲○○及前揭證人張俊文就被告夥同
      數名青少年共同毆打甲○○之基本事實，前後指述尚無歧異，雖關於犯罪手段
      部分，陳述略有差異，但此或為人之記憶隨時間流逝而逐漸淡忘所使然；或為
      對行為手段之誇大、渲染，尚不足推翻甲○○關於前開基本事實之指述。況查
      ，被告自承前開十餘名男子打人時伊在場，且伊亦與告訴人發生肢體衝突，茲
      被告與告訴人發生肢體衝突時，隨即有前開十餘名男子加入毆打告訴人，其係
      為被告助拳甚明，既係為被告助拳，自與被告有所干係，其為被告唆使，亦甚
      明顯，故被告所辯無非臨訟卸責之詞，無可採信；雖證人趙阿蘭、楊舜羽證稱
      沒有看到被告打告訴人等，惟當場已有十餘名男子打告訴人，其間被告自不一
      定從頭到尾動手打人，又證人簡麗卿為被告之妻，難免迴護被告，彼等所證亦
      不足資為有利被告之認定。此外，復有馬偕醫院八十八年十一月十三日甲種診
      斷證明書二份（甲○○及丙○○）附卷足憑，本件事證明確，被告犯行洵堪認
      定，應依法論科。
二、按共同正犯間，非僅就其自己實施之行為負其責任，並在犯意聯絡範圍內，對於
    他共同正犯所實施之行為，亦應共同負責，此有最高法院三十二年上字第一九０
    五號判例可資參照。核被告所為，係犯刑法第二百七十七條第一項之普通傷害罪
    。被告與前揭十餘名已滿十八歲之不詳姓名男子間就本件傷害犯行，有犯意聯絡
    及行為分擔，皆為共同正犯。又被告先後多次傷害犯行，時間緊接，犯罪構成要
    件相同，顯係基於概括犯意反覆為之，應依連續犯之規定以一罪論，並加重其刑
    。又起訴意旨指被告傷害甲○○使其受有左股骨折缺血性壞死，此部分不能證明
    被告犯罪，因與其他論罪科刑部分有裁判上一罪關係，不另為無罪之諭知。再被
    告傷害甲○○致其受右足、背擦傷及上唇撕裂等傷害，雖未經公訴人所起訴，惟
    此部分，與已起訴之傷害丙○○部分如前所述，有連續犯關係，屬裁判上一罪，
    本院自得併予審理。
三、原審據而論科，固非無見，惟被告於犯罪行為後，刑法第四十一條已於九十年一
    月十日修正公布生效，依該條第一項之規定，犯最重本刑為五年以下有期徒刑以
    下之刑之罪，而受六個月以下有期徒刑或拘役之宣告，因身體、教育、職業、家
    庭之關係或其他正當理由，執行顯有困難者，得以一元以上三元以下折算一日（
    現已提高一百倍），易科罰金。但確因不執行所宣告之刑，難收矯正之效，或難
    以維持法秩序者，不在此限。比較新舊法，因新法有該但書之規定，較不利於被
    告，依刑法第二條第一項但書，應仍適用修正前刑法第四十一條。原審判決比較
    上開新舊法之適用，認應適用修正後之新法，核有未當。又公訴人起訴被告傷害
    甲○○使其受有左股骨折缺血性壞死，原審認此部分被告犯罪不能證明，竟未不
    另為無罪之諭知，顯有已受請求之事項未予判決之違法，再公訴人並未起訴被告
    另有傷害甲○○致其受有右足、背擦傷及上唇撕裂傷，原審竟未說明理由予以判
    決，亦有未受請求之事項予以判決之違法，被告仍執陳詞上訴否認犯罪而指摘原
    判決不當，雖無可取，但原判決既有可議而無可維持，自應由本院撤銷改判。
    爰審酌被告尚無不良前科，且與告訴人原為親戚關係，僅因細故爭吵即夥同前開
    十餘名男子共同圍毆打傷告訴人，惡性非輕，並斟酌告訴人所受之傷勢及被告犯
    後猶否認犯行、毫無悔意等一切情狀，仍照原判決量處如主文所示之刑，並諭知
    易科罰金之折算標準。
據上論斷，應依刑事訴訟法第三百六十九條第一項前段、第三百六十四條、第二百九
十九條第一項前段、刑法第二十八條、第五十六條、第二百七十七條第一項、第二條
第一項但書、修正前第四十一條，罰金罰鍰提高標準條例第一條前段、第二條，判決
如主文。
本案經檢察官陳維練到庭執行職務。
中      華      民      國    九十      年      七      月     二十     日
                            臺灣高等法院刑事第十二庭
                                    審判長法  官  劉  景  星
                                          法  官  陳  博  志
                                          法  官  陳  志  洋
右正本證明與原本無異。
不得上訴。
                                          書記官  蔡  佩  珊
中      華      民      國    九十      年      七      月    二十三    日
附錄：本判決論罪科刑法條全文
刑法第二百七十七條：
  傷害人之身體或健康者，處三年以下有期徒刑，拘役或一千元以下罰金。
  犯前項之罪，因而致人於死者，處無期徒或七年以上有期徒刑，致重傷者，處三年
  以上、十年以下有期徒刑。


司法院資訊處製作；財團法人民間司法改革基金會備份。
